# 请教母子公司交叉持股问题~

提问人：zhangxuejun 时间：2014-02-25 21:11:42
我在网上看的资料说如果子公司取得母公司的股权比较少，就当做一项简单的投资处理。
现在碰到的企业是这样的，子公司持有母公司股份16%，采用的是成本法核算。我想请问一下，这个要用交叉持股去合并么？ 如果用的话，应该怎么做呢？

回答人：chenyiwei
在实体理论下，合并报表中的“库存股”项目是按照子公司从外部取得母公司 16 ％股份的实际成本填列的，这一点与该子公司是否为全资子公司的问题无关。该子公司如为非全资子公司的，则母公司合并报表层面该子公司的少数股东权益仍按照该子公司的股东权益乘以少数股权比例计算（此处假设母子公司之间除了内部股权投资交易以外，不存在其他需要抵销的内部交易和内部往来）。

提问人：zhangxuejun 时间：2014-02-25 22:55:38
陈老师您好，我看准则上不是说采用交互分配法么？但是又没有实际的例题，也不知道要怎么学习{} 论坛里面看到的一个学习案例又是子公司对母公司是采用权益法核算
该子公司是全资子公司，您的意思是说，我要在库存股这个项目上填列，然后剩下的就按照正常合并做对么？
然后还有个问题我刚才忘记说了，就是母公司的股东比较多，集团合并母公司的时候，这个少数股权要怎么算出来呢。

回答人：chenyiwei
“在库存股这个项目上填列，然后剩下的就按照正常合并做”的做法基本合理。合并抵销后，因为是全资子公司，所以没有少数股权。

回答人：chenyiwei
子公司不可能对母公司有重大影响，所以子公司持有母公司股份无论多少比例，都不应采用权益法核算。

回答人：chenyiwei
准则中对此类情况的合并抵销没有规定过交互分配法。需要注意：以前合并报表编制中的很多方法，现在都要在实体理论下重新审视，而不能简单照搬。

提问人：zhangxuejun 时间：2014-02-26 09:50:44
非常感谢陈老师的回答~我明白母公司合并这个子公司应该怎么处理啦~
我第二个问题的意思是说，这个母公司也是有母公司的，就是集团。
比如说集团持股母公司A60%股份，子公司持股A16%股份，其他单位合计持股A24%。那我在做集团合并A的时候，少数股东权益是24%么？ 再次麻烦你了@chenyiwei

回答人：chenyiwei
集团合并报表层面，随着子公司持A的 16 ％权益被抵销，剩余的是集团母公司和外部少数股东在A中的权益（相对比例为 60 ： 24 ），即集团母公司权益比例为71.43%，外部少数股权比例为28.57%。

提问人：liubin988513 时间：2014-02-28 05:47:48
1 ，a角度没有注销库存股，所以要列报，集团角度继续保留 2 ，按照会计政策变更处理

回答人：chenyiwei
此处库存股针对的是母公司A的股份，不是更上层母公司的股份。所以更上层母公司在合并时，其合并报表层面应不再出现“库存股”。母公司A纳入更上层合并报表的净资产数字直接是已经扣减了该库存股成本的金额。

提问人：zhangxuejun 时间：2014-02-28 11:19:02
最新的准则说是 7 月 1 号开始实施，我今年合并可以继续用原先的准则规定么?但是原先准则规定说的含糊不清，“各子公司之间的长期股权投资以及子公司对母公司的长期股权投资，应当比照上述规定，将长期股权投资与其对应的子公司或母公司所有者权益中所享有的份额相互抵销。”只说明了权益怎么抵消，讲解 2010 则说采用交互分配法。。
主要原因是今年我们最后一年，如果能不做会计政策变更就做好了，哎~ @chenyiwei

回答人：chenyiwei
即使在 2006 版的准则下，按照实体理论这个大原则，应该也可以推导出与 2014 版准则相同的结论。 8 楼网友所说的“原先的交互分配法是针对子公司持有的母公司的股权也具有相应的股东权利的前提下使用的方法”的目的是为了体现出子公司的少数股东通过子公司所持母公司股份间接在母公司中享有的权益份额，但这种做法没有体现出“母公司股东和少数股东一视同仁、平等对待”这一实体理论下的基本原则，因此与实体理论的基本概念是相矛盾的，所以库存股法是符合实体理论逻辑的自然选择。
对于目前的问题，建议基于重要性原则考虑，如果从交互分配法转换到库存股法对前期比较数据影响不重大的，也可不进行追溯调整（差额在本期调整少数股权、资本公积和库存股等项目），但应保证期末余额抵消方法和结果的准确性。如果在当期调整的，一般也不用单独作为会计政策变更披露。

提问人：呼叫帮助 时间：2018-07-27 12:47:21
请教集团内，子公司相互持股时，合并报表的抵销问题。 陈版您好，请问下，集团公司A下属有 2 家子公司B、C，集团公司A持有子公司B 60%的股权，持有子公司C 55%的股权，同时，子公司B持有子公司C 35%的股权，B 持有C 的股权能对C产生重大影响，在B公司处是按权益法核算。 那么集团公司A在编制合并报表时，对B持有C的长期股权投资如何编制抵销分录？B公司的长投与应享有C公司可辨认净资产份额的差额计哪儿呢。
发表于 2014-4-27 chenyiwei 因为A合并B、C仍然是一次性合并，并不是分层合并，因此在A编制合并报表时，对B持有C的长期股权投资仍按照常规方法编制长期投资与C的净资产中相应份额，以及B的投资收益与C的净利润的相应份额的抵销分录。
因为C公司的所有者权益已经与集团公司A的长期股权投资相抵销了。这时，B公司的长投再与C公司的权益抵？没得抵了。难道是抵减少数股东权益？ chenyiwei 点评 根据你所采用的抵销方法而定。如果两项长投同时抵，则没有你说的问题；如果先抵销A对C的长投，则B对C的长投只能与前一步中产生的少数股东权益互相抵销了。 发表于 2014-4-27
陈版，您说根据你所采用的抵销方法而定。如果两项长投同时抵，则没有你说的问题；陈版，您说的同时抵销是怎么抵销？

回答人：chenyiwei
就是一次合并（所有子公司在一个层次中合并），而不是分层合并（对有孙公司的子公司先编制小合并，再以子公司的小合并结果作为单体数据纳入上层母公司的合并）。

提问人：呼叫帮助 时间：2018-07-28 11:54:02
陈版，您说就是一次合并（所有子公司在一个层次中合并），您的操作是不是先计算出外部的少数股东的权益外，其他的直接抵销就可以了？还是有其他的操作方法？请您指教！

回答人：chenyiwei
先算准归属于外部的少数股东权益，剩下的权益就都是归属于母公司股东的。当然这并不意味着未分配利润等项目是倒挤的，而是也要通过正向计算的方法去核对的。